【裁判字號】    90,台上,5433
【裁判日期】    900905
【裁判案由】    傷害
【裁判全文】
最高法院刑事判決                                九十年度台上字第五四三三號
    上  訴  人  乙○○
                甲○○
右上訴人等因傷害案件，不服台灣高等法院高雄分院中華民國八十八年六月三日第二
審判決（八十七年度上易字第二九九七號，起訴案號：台灣高雄地方法院檢察署八十
七年度偵字第四四九、七○二八號），提起上訴，本院判決如左：
    主  文
原判決撤銷，發回台灣高等法院高雄分院。
    理  由
本件原判決認定：上訴人甲○○、乙○○均係高雄市政府警察局楠梓分局楠梓派出所
警員，於民國八十六年十月二十七日晚上九時三十分許，均在楠梓派出所服備勤職務
時，甲○○受理處理計程車司機李樹人、施順二人間因載客所衍生之糾紛。甲○○因
見李樹人全身酒味且大聲吼叫，頗有醉意，認其飲酒駕車，欲對其做酒精濃度測試，
竟遭李樹人拒絕並當場指責甲○○處理過程有失公允，而以「幹你娘」三字經辱罵甲
○○（李樹人妨害公務罪部分，業經判處拘役五十日確定），更藉酒意以腳踢茶几去
撞亦在現場備勤之乙○○，致乙○○跌倒。上訴人等見狀欲以妨害公務現行犯加以逮
捕，惟遭李樹人激烈反抗，嗣經同所警員四、五人合力始將李樹人制服並加予手銬。
其後上訴人等餘忿未消，竟基於共同傷害之犯意聯絡並假藉職務之機會，於李樹人因
情緒失控被銬在欄杆上時，由乙○○出手毆打李樹人臉部，及甲○○以腳踢李樹人腹
部，致李樹人受有左臉頰、左眼眶打撲挫傷紅腫、右臉頰挫傷紅腫、腹部打撲挫傷青
腫瘀血八‧五×五‧五公分等傷害等情。因而撤銷第一審之科刑判決，改判仍論上訴
人等以共同公務員假藉職務上之機會，傷害人之身體罪，各處拘役肆拾日，均宣告緩
刑貳年，固非無見。
惟查：(一)告訴人於檢察官偵查中固供稱：「我到派出所後，約九點半被帶進去，約二
十分鐘後，我手被扣在欄杆上挨打，隔三十分鐘後，另一人又用腳踢我……被打時，
並無看見證人（施順）在場」，惟於第一審法院調查時則供稱：「沒有（受毆打時，
雙手未被銬住），而我當時罵他們（上訴人等）一句三字經，他們才銬我手，我這些
傷是上手銬前發生的」「……他們就打我，當時司機（施順）也在場，坐在辦公室各
等語（見偵查卷第十七頁背面、十八頁、第一審卷八十七年十月十三日及同年六月十
一日訊問筆錄），就被毆打前有無被扣上手銬及證人施順有無在場，前後所供不一，
究竟實情為何，既關係上訴人等有無毆打被害人犯行之認定，自有詳加調查，釐清真
相之必要，原判決未予詳查，亦未說明其取捨證據之心證理由，遽行判決，亦有職權
之調查未盡及判決理由不備之違法。（二）原判決雖認定：告訴人所受左臉頰、左眼
眶打撲挫傷紅腫、右臉頰挫傷紅腫、腹部打撲挫傷青腫瘀血八‧五×五‧五公分等傷
害，均屬打撲傷，尚非受制服之際因掙扎打滾致與地面摩擦所致之擦挫傷可擬等情（
原判決第三頁末行至第四頁第二行），惟告訴人所受前開傷勢中，其右臉頰為挫傷紅
腫，並非打撲傷，有告訴人所提出之驗斷診斷書在卷可憑（見偵查卷第三頁) ，原判
決認定該右臉頰之傷勢亦屬打撲挫傷之依據何在，疏未載明，亦有理由不備之違法。
又告訴人於第一審指稱：「甲○○踢我後背，乙○○打我頭部」（第一審卷、１０、
訊問筆錄），則其腹部打撲挫傷是否遭上訴人等毆打所致，即非無疑，原審未詳查
究明，遽行論斷，尤嫌未盡職權調查之責。（三）有罪之判決書，對於被告有利之證
據不採納者，應記載其理由，刑事訴訟法第三百十條第二款定有明文。證人施順於第
一審法院調查時證稱：「……李樹人之計程車一直追我的車，我就把車開到派出所，
我看到告訴人（從車內）出來走路顛顛的……我記得下車進警局，看到告訴人臉頰部
分有瘀青……」云云（見第一審卷八十七年六月三十日訊問筆錄），果證人施順之證
述無訛，告訴人於進派出所前，其臉頰似即有瘀青之情形，並非上訴人等所傷，原審
對此有利上訴人等之證據未予採納，並未說明不予採納之理由，遽行判決，其所踐行
之訴訟程序，即屬於法有違。上訴意旨執以指摘，為有理由，應認原判決有撤銷發回
之原因。
據上論結，應依刑事訴訟法第三百九十七條、第四百零一條，判決如主文。
中      華      民      國     九十     年      九      月      五      日
                              最高法院刑事第十一庭
                                  審判長法官  林  增  福
                                        法官  邵  燕  玲
                                        法官  吳  昆  仁
                                        法官  陳  世  雄
                                        法官  惠  光  霞
      右正本證明與原本無異
                                              書  記  官
中      華      民      國     九十     年      九      月     十一     日


司法院資訊處製作；財團法人民間司法改革基金會備份。
